【裁判字號】    95,上訴,2263
【裁判日期】    951221
【裁判案由】    違反槍砲彈藥刀械管制條例
【裁判全文】
臺灣高等法院臺中分院刑事判決        95年度上訴字第2263號
上  訴  人
即  被  告  乙○○
指定辯護人  許宏達  律師
上  訴  人
即  被  告  丙○○
指定辯護人  李思樟  律師
上列上訴人等因違反槍砲彈藥刀械管制條例案件，不服臺灣臺中
地方法院94年度訴字第3731號中華民國 95年7月31日第一審判決
（起訴案號：臺灣臺中地方法院檢察署 94年度偵字第11163號）
，提起上訴，本院判決如下：
    主    文
原判決關於丙○○、乙○○部分均撤銷。
乙○○共同未經許可，持有可發射子彈具有殺傷力之改造手槍，
處有期徒刑參年貳月，併科罰金新臺幣萬元，罰金如易服勞役
，以新臺幣仟元折算壹日。扣案改造手槍壹枝（含彈匣壹個，
槍枝管制編號：0000000000號）沒收。
丙○○共同未經許可，持有可發射子彈具有殺傷力之改造手槍，
處有期徒刑參年壹月，併科罰金新臺幣萬元，罰金如易服勞役
，以新臺幣仟元折算壹日。扣案改造手槍壹枝（含彈匣壹個，
槍枝管制編號：0000000000號）沒收。
    犯罪事實
一、緣蘇彥竹於民國94年7月6日21時許，未經許可攜帶可發射子
    彈具有殺傷力之仿BERETTA廠92FS型改造手槍1枝 （含彈匣1
    個，槍枝管制編號：0000000000號），委請當時尚不知情之
    友人乙○○，駕駛其母親高潘麗金所有之車牌號碼1566─JT
    號自小客車從高雄縣路竹鄉出發，搭載其前往台中市，欲交
    付上開改造槍枝予真實姓名年籍不詳之人士，蘇彥竹同時聯
    絡當時在台中工作之友人丙○○屆時引領帶路。嗣於翌日（
    7日）凌晨零時許，兩人駕車抵達台中市○○路 「三洋三溫
    暖」前，蘇彥竹示意乙○○在路旁停車，等候丙○○前來，
    並從口袋內取出該把槍枝，當著乙○○面前進行槍枝分解、
    組裝，測試其性能後，隨即將槍枝插放於腰際下車，告知乙
    ○○要將該槍枝轉交他人，並囑其將車停放在「三洋三溫暖
    」附近之英才路 140巷內，此時乙○○已知悉蘇彥竹有攜帶
    上開改造槍枝一事。俟同日 （7日）凌晨零時40分許，蘇彥
    竹在「三洋三溫暖」前與丙○○碰面後，兩人乃先至附近商
    家購買飲料及聊天，迄凌晨 1時20分許，因蘇彥竹稱欲交槍
    之對象已快到達，乃囑請丙○○將該槍枝帶往乙○○停車處
    ，置放於該車內，等候其通知再取交該槍枝，丙○○明知具
    有殺傷力之改造手槍，未經許可，不得持有，竟與蘇彥竹基
    於共同持有槍枝之犯意聯絡，先將該槍枝擺放於所騎乘之機
    車置物箱內，而未經許可持有該改造槍枝，復依蘇彥竹之囑
    附，騎機車前往英才路 140巷口。嗣抵達該巷口後，見乙○
    ○站立於其上開自小客車旁，乃向其表明係蘇彥竹之友人及
    來意後，乙○○已知悉該槍枝為具有殺傷力之改造手槍，仍
    基於與蘇彥竹、丙○○共同持有該槍枝之犯意聯絡，使用汽
    車遙控器開啟車門，讓丙○○從後座上車，將該槍枝置放於
    其汽車內後座腳踏墊上，而處於乙○○實力支配下之狀態。
    因警依據線報在該處埋伏，見渠等行跡可疑即上前盤查，當
    場查獲乙○○，並在上開自小客車上查獲丙○○及扣得上開
    改造之槍枝，蘇彥竹則趁機逃離現場。嗣警員依據丙○○之
    供述得知上開槍枝係蘇彥竹所有，並循線查獲蘇彥竹（蘇彥
    竹未經許可持有上開改造槍枝之部分，業經原審判處有期徒
    刑3年6月，併科罰金新台幣6萬元確定）。
二、案經臺中市警察局第六分局報告臺灣臺中地方法院檢察署檢
    察官偵查起訴。
    理    由
一、訊據被告丙○○固坦承有將扣案之改造手槍放置在車號1566
    ─JT號自小客車後座腳踏墊上之事實；被告乙○○亦坦承其
    有開啟車門，讓被告丙○○進入車內之事實不諱，惟均矢口
    否認有何犯行，被告丙○○辯稱：伊於案發當晚與蘇彥竹見
    面後，才知道蘇彥竹攜帶上開槍枝，事前根本不知道蘇彥竹
    會帶槍北上台中，且見面後又未把玩槍枝，單憑肉眼實無法
    判斷該槍枝有無殺傷力。又上開槍枝係蘇彥竹自行將之放置
    於伊機車之置物箱內，嗣伊將該槍枝攜帶至上開自小客車內
    之時間約 5分鐘，如此短暫之時間，足見伊並無持有槍枝之
    意圖云云；被告乙○○則辯稱：到台中市○○路「三洋三溫
    暖」前等人時，蘇彥竹把槍拿出來分解，伊方知其有攜帶槍
    枝。而當時丙○○說他是蘇彥竹友人，伊才用遙控器把車門
    打開讓他上車，當時伊背對著丙○○，根沒有看見其拿槍，
    更沒有說要他把槍放在車內，等蘇彥竹回來云云。
二、惟查：
  (一)被告鄭程於94年7月7日，為警查獲時即已供承：「該槍是我
    本人放置在1566－JT號自小客車後座腳踏墊上，那把槍是朋
    友蘇彥竹自高雄北上台中，說要交給人家，至於交給何人我
    不清楚」、「我與蘇彥竹是國中同學，他說要來台中交槍，
    因他台中路不熟，才找我出來。．．蘇彥竹（94年7月）6日
    早上，以0000000000號手機打我0000000000號手機，說他會
    來台中，但未確定何日、何時會來，昨（即6日） 22時許，
    他有打2通電話，但我未接到，我約7日凌晨零時左右回電，
    我們相約在台中市○○路「三洋三溫暖」前見面，約於零時
    40分左右，我騎我女朋友機車與他見面，我們在大雅路三溫
    暖附近買飲料及聊天，並走入三溫暖旁邊巷子內，約 1時20
    分左右，蘇彥竹與乙○○聯絡，乙○○說他到了，我們便走
    出巷子到巷口（三溫暖前），蘇彥竹將插在身上的手槍交給
    我，叫我拿到下一個馬路及巷子口（英才路140巷）放在156
    6-JT號自小客車內，我便將手槍放於機車置物箱內，騎機車
    至英才路140巷，遇見1566-JT號自小客車駕駛乙○○，他叫
    我把槍放在他車內，等蘇彥竹，想不到我剛進車內，放了槍
    正要下車，警方就來盤查．．．我當初因為好意，想幫他（
    蘇彥竹）拿槍至車內．．．蘇彥竹是直接從腰際將槍拿出來
    交給我，槍枝沒有包裝」等語明確（見警卷第14、18至20頁
    ），被告丙○○於原審95年6月9日審理時，以證人身分接受
    詰問，所證述之情節亦大致與上情相符（見原審卷第159至1
    64頁）。
  (二)又被告乙○○於94年7月6日21時許，駕駛上開自小客車，搭
    載蘇彥竹從高雄縣路竹鄉出發，前往台中市。嗣於翌日凌晨
    零時許，兩人駕車抵達台中市○○路「三洋三溫暖」前，蘇
    彥竹向被告乙○○示意在路旁停車，並從口袋內取出上開改
    造槍枝，當著被告乙○○面前進行槍枝分解、組裝，測試槍
    枝狀態後，隨即將槍枝插放於腰際下車，告知被告乙○○要
    將該槍枝轉交他人，並囑咐將車停放在台中市○○路 140巷
    ，嗣被告丙○○騎機車到該巷口，表明是蘇彥竹的朋友，被
    告乙○○即以汽車遙控器開啟原已上鎖之車門，讓被告丙○
    ○進入車內，而警員在其自小客車內查獲被告丙○○，並扣
    得上開改造之槍枝時，被告乙○○即站在車旁等情，業據被
    告乙○○坦不諱（見警卷第9至11頁，偵查卷第15、16、28-
    12、28-13頁，原審卷第153至155頁） ，而被告乙○○確實
    知悉被告丙○○亦將該改造之槍枝放在其所駕駛之自小客車
    內等情，亦據證人即被告丙○○於警詢證稱：「．．．他（
    即被告乙○○）叫我把槍放在他車內，等蘇彥竹來」、「（
    問：乙○○開啟車門，讓你上車，是否有看見你手上有槍？
    ）有的」等語（見警卷第19、20頁），且被告丙○○於原審
    更結證稱：「我是在乙○○的面前將我機車置物箱打開，在
    乙○○面前將槍拿出來，告訴他說這是蘇彥竹的東西，蘇彥
    竹叫我將槍放在車上，然後乙○○就開車門．．．」、「乙
    ○○確實有看到槍．．．」等語（見原審卷第163至166頁）
    。
  (三)又扣案之上開改造槍枝，經送請內政部警政署刑事警察局鑑
    定結果認：送鑑92貝瑞塔手槍1枝（槍枝管制編號：0000000
    000號），係由仿BERETTA廠92FS型半自動手槍製造之金屬玩
    具手槍換裝土造金屬槍管而成之改造手槍，機械性能良好，
    可擊發適用之子彈，認具殺傷力等情，此有該局94年8月9日
    刑鑑字第0940109228號槍彈鑑定書在卷可憑（見偵查卷第28
    -6至28-8頁）；且上開改造手槍，經實際裝填子彈（具直徑
    8.6mm金屬彈頭，重5.1公克）試射，測得彈頭發射速91公尺
    ／秒，計算其發射動能為21.12焦耳，單位面積動能36.35焦
    耳／平方公分。而關於殺傷力之相關數據：(1)美國軍醫總署
    定義：彈丸撞擊動能達58呎磅（約為78.6焦耳），則足以使
    人喪失單鬥能力。(2)本局對活豬作射擊測試結果，彈丸單位
    面積動能達24焦耳／平方公分，則足以穿入豬隻肉層。(3)依
    日本科學警察研究所之研究結果，彈丸單位面積動能達20焦
    耳／平方公分則足以穿入人體皮肉層等情，亦有內政部警政
    署刑事警察局 95年3月14日刑鑑字第0950014222號函附卷可
    參（見原審卷第179頁） 。足見上開扣案槍枝，確係經換裝
    土造金屬槍管改造而成具有殺傷力之改造手槍無疑。
  (四)被告丙○○雖以前詞置辯，且其於原審亦改稱：扣案槍枝是
    蘇彥竹放於伊機車置物箱，蘇彥竹是用脅迫方式要伊將槍攜
    至乙○○車內云云。但查：
  1.被告丙○○於偵訊時即已坦承：蘇彥竹告訴伊，帶槍到台中
    是為了要交易等語（見偵查卷第28－14頁），且上開改造之
    槍枝若係一般之玩具手槍，蘇彥竹實無為交付玩具手槍予他
    人，即深夜遠從高雄至台中之理，更無故作神秘，撥打電話
    聯絡被告丙○○，並要求被告丙○○將該把槍枝先行藏放在
    被告乙○○之自小客車上，足見被告丙○○主觀上應知悉該
    把槍枝，應係具有殺傷力之改造槍枝無疑。
  2.衡之常情，被告丙○○於警詢時之供述，距事實發生之時較
    近，記憶當更為清晰，且甫經逮捕，較少權衡利害得失、受
    他人干預或相互勾串供詞，較之事後翻異之言，理應更為可
    採，況扣案槍枝既已進入被告丙○○之實力（其機車置物箱
    內，並由伊騎走）支配之下，蘇彥竹亦未立即跟進，則被告
    丙○○何有受被告蘇彥竹脅迫始為其攜槍前往被告乙○○汽
    車處之可言？參以被告丙○○於警詢坦承：「（問：以上所
    說是否實在？有何補述？）實在，我當初因為好意想幫他（
    指蘇彥竹）拿槍至車內，未想到任何好處，想不到被警察查
    獲」，若被告丙○○確有受脅迫，為何未於警詢時提出此有
    利之辯解。
  3.綜上可知，被告丙○○應係明知該把槍枝係具有殺傷力之槍
    枝，並受被告蘇彥竹之託，將該把槍枝放置於其機車置物箱
    後，騎乘機車攜帶扣案槍枝，前往被告乙○○停車處，將槍
    枝從機車置物箱裡取出，持槍走進被告乙○○上開汽車之後
    座內，並將槍枝放在後座之腳踏墊上，而與蘇彥竹及被告乙
    ○○共同未經許可持有上開具殺傷力之改造槍枝等情，堪予
    認定。
  (五)被告乙○○雖以前詞置辯，且被告丙○○於偵訊時雖曾供稱
    ：不知道被告乙○○有無看過上開槍枝云云（見偵查卷第18
    頁），與其於警詢及原審所述不同。查：
  1.被告丙○○於偵訊即陳稱：「（警局有無被刑求恐嚇？）無
    」、「（有無看過筆錄？筆錄依你之意製作？）是」等語（
    見偵查卷第18頁），故在無其他事證可證明其嗣後更異之詞
    與事實更為相符時，自不得任意捨棄其於警詢時之初供不採
    。再者，被告丙○○於原審亦證稱「（蘇彥竹將槍交給你時
    ，是否有包裝？）沒有包裝，他直接從腰際將槍拿出來交給
    我」等語（詳如前述）。況觀之扣案之槍枝有相當之體積，
    無論是手持或隨身攜帶，均顯而易見或不難查覺，此有該槍
    枝照片在卷可參（見警卷第31、32頁）。而被告乙○○、丙
    ○○彼此原非相識之人，業據渠等於偵訊時供明在卷（見偵
    查卷第15、17頁），倘被告丙○○未表明確實來意，在凌晨
    時分午夜街頭，被告乙○○又豈有讓陌生人任意進入自己車
    內之理？且若被告丙○○僅表明是被告蘇彥竹之朋友，被告
    丙○○既是自己騎機車至該處，大可坐在機車上或與被告乙
    ○○一起在車外等侯被告蘇彥竹過來即可，為何一定要進入
    車內等侯？被告乙○○上開所辯，顯不足採。而被告乙○○
    亦應知悉上開改造槍枝具有殺傷力等情，理由詳如前述。
  2.車號1566─JT號之自小客車，當時既在被告乙○○實力監督
    支配之下，被告乙○○既同意被告丙○○將該把槍枝放在其
    監督、支配之自小客車內，應認係被告乙○○與被告丙○○
    、蘇彥竹就此部分，亦有共同未經許可持有具殺傷力之改造
    槍枝之犯意聯絡。此外，並有卷附之搜索、扣押筆錄、扣押
    物品目錄表、扣押物品清單、現場圖、照片及扣案之改造手
    槍1支可資佐證。本案事證已臻明確，被告2人之犯行均堪認
    定。
  (六)同案共犯蘇彥竹於原審雖否認持有上開改造之槍枝云云（見
    原審卷第169至172頁），然查，上開改造槍枝確係蘇彥竹所
    持有，並攜帶至台中市等情，業據被告乙○○、丙○○證述
    明確，且互核相符（詳如上述）。參以被告乙○○、丙○○
    均是在為警查獲時之第一時間即供出被告蘇彥竹上開犯行，
    且於警詢、偵查及原審時，被告乙○○及丙○○均一致供稱
    扣案槍枝係被告蘇彥竹所有無訛，而被告蘇彥竹於原審亦自
    承：伊於94年7月7日凌晨，確實有與被告乙○○一同自高雄
    北上台中，並有約被告丙○○在台中三洋三溫暖碰面等情（
    見原審卷第114、115頁），足徵被告乙○○、丙○○所供應
    非虛偽，蘇彥竹上開所辯，純為畏罪卸責之詞，不足採信，
    附此敘明。
  (七)被告丙○○之警詢筆錄，被告乙○○及其選任辯護人，於本
    案辯論終結前均未爭執無證據能力，且其警詢筆錄又查無不
    法取供之情形，更與證人丙○○於原審證述之情節相符，依
    刑事訴訟法第 159條之5第2項之規定，自有證據能力，而得
    作為認定被告乙○○犯罪之證據，併此敘明。
三、查，刑法第33條第5款關於罰金刑之規定，由「罰金：銀元1
    元以上」，修正為「罰金：新臺幣1000元以上，以百元計算
    之」，本案槍砲彈藥刀械管制條例第8條第4項之未經許可持
    有改造手槍罪，關於罰金刑部分，經比較新、舊法結果，雖
    應以被告行為時之法律較有利於被告。然被告等人於犯罪時
    ，刑法第42條第2項前段原規定：「易服勞役以銀元1元以上
    3元以下折算1日」，又被告等人行為時之易服勞役折算標準
    ，修正前罰金罰鍰提高標準條例第 2條規定，就其原定數額
    提高為100倍折算1日，則本件被告行為時易服勞役之折算標
    準，最高應以銀元300元折算1日，即新臺幣900元折算1日。
    惟修正後之刑法第 42條第3項前段則改為：「易服勞役以新
    臺幣 1000元、2000元或3000元折算1日」，比較修正前、後
    之易服勞役折算標準，以修正公布施行後之規定，較有利於
    被告，綜合上述各條文修正前、後之比較，被告等人所犯，
    雖依修正前刑法第 33條第5款規定，其法定得予科處之罰金
    刑最低額度較低，但因本件未對被告等人併科以罰金最低刑
    ，對被告等人不生實質之影響，而依修正後刑法第 42條第3
    項前段規定，其易服勞役之折算標準較高，綜其全部罪刑之
    比較，本件有關罰金部分自應一體適用被告行為後之法律，
    即修正後刑法之相關規定予以論處；另修正後刑法第28條規
    定「二人以上共同實行犯罪之行為者，皆為正犯」，與修正
    前刑法第28條規定「二人以上共同實施犯罪之行為者，皆為
    正犯」相較，僅有「實行」與「實施」之差異。依據立法說
    明，修正後刑法第28條旨在排除「陰謀共同正犯」與「預備
    共同正犯」，本件無論依修正後刑法或修正前刑法，均無礙
    於共同正犯之成立，且此項變動亦不影響行為人之刑罰法律
    效果，自不生比較之問題，應直接適用修正後之法律；又修
    正前刑法第49條原規定：「累犯之規定，於前所犯罪依軍法
    或於外國法院受裁判者，不適用之」，修正後刑法第49條則
    改為：「累犯之規定，於前所犯罪在外國法院受裁判者，不
    適用之」，亦即修正後之刑法第49條於前所犯之罪，係受軍
    法裁判而執行完畢後 5年以內再犯有期徒刑以上之罪者，仍
    有累犯規定之適用。查被告乙○○於90年間，曾因強盜案件
    ，經軍法機關判處有期徒刑3年10月，於 94年3月3日假釋期
    滿，此有臺灣高等法院被告前案紀錄表在卷可查，依修正前
    刑法第49條之規定，被告乙○○於本案並無累犯規定之適用
    ，如依修正後刑法第49條之規定則應論以累犯，比較新、舊
    法，自應適用修正前刑法第49條之規定，合先敘明。
四、核被告乙○○、丙○○所為，均係犯槍砲彈藥刀械管制條例
    第8條第4項未經許可，持有可發射子彈具有殺傷力之改造手
    槍罪。按槍砲彈藥刀械管制條例第8條第1項所規定之「運輸
    」，係指本於運輸意思而搬運輸送而言，不以國外輸入國內
    或國內輸出國外為限，其在國內運輸者亦屬之（司法院36年
    院解字第3541號解釋意旨參照），亦即以非販賣、非持有之
    意思，而以單純運輸之意思將物自一地運至相當距離之另一
    地而言 （最高法院79年度台上字第981號判決可資參照）。
    查本案蘇彥竹上開行為，係將扣案槍枝置於自己實力支配之
    下之持有意思，而分別與被告乙○○、丙○○有上開共同持
    有之犯意聯絡及行為分擔，業如前述，並不是以非販賣、非
    持有之意思，而以單純運輸之意思，將物自一地運至相當距
    離之另一地之情形，公訴人認被告乙○○、丙○○上開犯行
    ，係犯槍砲彈藥刀械管制條例第8條第1項未經許可，運輸可
    發射子彈具有殺傷力之改造手槍罪，尚有未洽，起訴法條應
    予變更。被告乙○○、丙○○及蘇彥竹，就上開持有改造手
    槍犯行，彼此間有犯意聯絡及行為分擔，應為共同正犯。原
    審以被告等人罪證明確，予以論罪科刑，固非無見，惟原審
    於犯罪事實欄僅載明被告乙○○與蘇彥竹共同基於持有上開
    改造槍枝之犯意聯絡，而於理由欄則認定被告乙○○、丙○
    ○與蘇彥竹，就持有上開改造槍枝，有犯意之聯絡及行為分
    擔，犯罪事實與理由之記載，顯有矛盾，即有未洽。被告兩
    人上訴意旨猶執前詞否認犯罪，指摘原判決不當，雖無理由
    ，但原判決既有上述可議之處，自應由本院將原判決撤銷改
    判。爰審酌被告兩人之素行，犯罪之動機、目的、手段，持
    有槍枝之時間不長，犯後仍飾詞卸責等一切情狀，分別量處
    如主文所示之刑，並就所併科罰金刑部分，依修正後刑法第
    42 條條第3項前段之規定，諭知易服勞役之折算標準。扣案
    上開仿 BERETTA廠92FS型半自動手槍改造而成具有殺傷力之
    槍枝1支（槍枝管制編號：0000000000號、含彈匣1個）為違
    禁物，應依刑法第38條第1項第1款予以宣告沒收。
據上論結，應依刑事訴訟法第369條第1項前段、第364條、第300
條、第299條第1項前段，槍砲彈藥刀械管制條例第8條第4項，刑
法第11條前段、第2條第1項但書、第28條、第38條第1項第1款、
第42條第3項前段，判決如主文。
本案經檢察官甲○○到庭執行職務。
中    華    民    國    95    年    12    月    21    日
              刑事第十庭  審判長法  官  林  照  明
                                法  官  李  平  勳
                                法  官  蔡  名  曜
上列正本證明與原本無異。
如不服本判決應於收受送達後十日內向本院提出上訴書狀，其未
敘述上訴之理由者並得於提起上訴後十日內向本院補提理由書（
均須按他造當事人之人數附繕本）。
                                書記官  劉  恒  宏
中    華    民    國    95    年    12    月    27    日
附錄本案論罪科刑法條：
槍砲彈藥刀械管制條例第8條第4項：
未經許可，持有、寄藏或意圖販賣而陳列第一項所列槍枝者，處
3年以上10年以下有期徒刑，併科新臺幣700萬元以下罰金。
                                                      Ｒ


司法院資訊處製作；財團法人民間司法改革基金會備份。
